臺灣高等法院刑事判決　　　　　　　　99年度上訴字第4491號
上　訴　人
即　被　告　林柏達
上列上訴人因搶奪案件，不服臺灣板橋地方法院99年度訴字第
739號，中華民國99年10月12日第一審判決（起訴案號：臺灣板
橋地方法院檢察署98年度偵字第24895、25561號），提起上訴，
本院判決如下：
    主  文
上訴駁回。
    事  實
一、林柏達前於民國（下同）94年間，因連續施用第一級毒品案
    件，經原法院於94年5月16日以94年度訴字第738號判決有期
    徒刑6月，如易科罰金，以銀元300元折算1日確定，刑期起
    算日期為94年10月6日，指揮書執畢日期為95年4月5日；又
    因施用第一級毒品案件，經原法院94年11月11日以94年度訴
    字第2253號判處有期徒刑9月確定。嗣上開案件接續執行，
    於95年12月6日縮短刑期假釋出監，於95年12月12日縮刑期
    滿執行完畢。再於96、97年間，因施用第一級、第二級毒品
    案件，經原法院以及臺灣士林地方法院分別判處有期徒刑10
    月、4月及8月，嗣經減刑（10月部分），並定應執行有期徒
    刑1年3月確定，98年2月17日縮短刑期執行完畢出監（於本
    案構成累犯）。
二、詎林柏達仍未見悔悟，分別為如下犯行：(一)基於意圖為自
    己不法所有之犯意，於98年7月11日21時50分許，騎乘車號
    不詳之機車，行經新北市○○區○○路31號「御庭汽車旅館
    」前，趁簡菽汝疏於防備之際，徒手自後方搶奪簡菽汝所有
    之皮包1個（內含現金新臺幣『下同』2,500元、萬寶龍紅色
    大錢包、咖啡色小錢包各1只、玉山銀行存摺共3本、身分證
    、健保卡各1張及SONY ERICSSON手機1支，序號：000000000
    000000號），得手後，隨即騎乘前述機車逃離現場。(二)復
    基於意圖為自己不法所有之犯意，於同年月16日20時許，騎
    乘車號不詳之機車，行經新北市○○區○○路與錦和路口前
    ，趁畢文倩疏於防備之際，徒手自後方搶奪畢文倩所有之皮
    包1個（內含現金2,000元、中華郵政金融卡、臺灣銀行金融
    卡、遠東銀行信用卡及手機1支，序號：000000000000000號
    ），得手後，隨即騎乘前揭機車逃離現場。
三、案經畢文倩訴由臺北縣政府警察局永和分局及臺北縣政府警
    察局中和第一分局移由臺灣板橋地方法院檢察署檢察官偵查
    起訴。
    理  由
壹、證據能力部分
    按被告以外之人於審判外之言詞或書面陳述，除法律有規定
    者外，不得作為證據；又被告以外之人於審判外之陳述，雖
    不符第159條之1至第159條之4之規定，但經當事人於審判程
    序同意作為證據，法院審酌該言詞陳述或書面陳述作成時之
    情況，認為適當者，亦得為證據；當事人、代理人或辯護人
    於法院調查證據時，知有第159條第1項不得為證據之情形，
    而未於言詞辯論終結前聲明異議者，視為有前項之同意，刑
    事訴訟法第159條第1項、第159條之5規定甚明。經查，本判
    決後開所引用之各該被告以外之人於審判外之陳述（包括書
    面陳述），雖屬傳聞證據，惟於本院審理時，被告林柏達及
    檢察官均表示對證據能力無意見而不予爭執，且迄至言詞辯
    論終結前亦均未聲明異議，本院審酌上開證據資料製作時之
    情況，尚查無違法不當及證明力明顯過低之瑕疵，亦認為以
    之作為證據應屬適當，故揆諸前開法律規定與說明，爰逕依
    刑事訴訟法第159條之5規定，認前揭證據資料均例外有證據
    能力。
貳、實體部分
一、訊據被告林柏達固不否認其曾持有前揭2支手機之事實，惟
    矢口否認有何搶奪犯行，辯稱：2支手機都係綽號「眼鏡仔
    」之人交給伊，欲請伊協助向陳俊甫換取毒品後再交給「眼
    鏡仔」云云，經查：
(一)證人即被害人簡菽汝、畢文倩分別於上述時、地，遭不詳人
    士騎乘機車搶奪渠等皮包，且前揭各該手機即放置於被搶皮
    包內之事實，同據其等分別於警詢中證述明確（見98年度偵
    字第24895號卷(一)第8頁、98年度偵字第25561號卷第12頁）
    ，並有98年7月11日監視錄影畫面翻拍照片1份、扣押物品目
    錄表各1紙、贓物認領保管單、前揭各該手機照片各1份可證
    ，而證人陳俊甫於偵查中證稱：被告將2支手機交給伊後，
    伊於98年7月20日20時許，在新北市○○區○○路3段50巷1
    號前，將其中被害人簡菽汝所有之SONY ERICSSON手機1支（
    手機序號：000000000000000號）交予洪賢義使用等語（見
    98年度偵字第24895號卷(一)第19頁），亦核與證人洪賢義於
    警詢證述（98年度偵字第24895號卷(一)第14頁）相符，足徵
    被害人遭搶奪之手機2支，確係由被告取得並交付予陳俊甫
    ，再由陳俊甫將其中被害人簡菽汝所有之手機交給洪賢義使
    用等情，堪可認定。
(二)而被告於98年8月26日警詢時供稱：2支手機都是朋友綽號「
    眼鏡仔」之人於98年7月16日14時30分許在新北市○○區○
    ○路、中山路2段路口交給我等語（見98年度偵字第24895號
    卷(一)第5頁），後於98年9月3日警詢中，經警質疑被害人畢
    文倩手機遭搶之時點為98年7月16日20時，被告乃改稱手機
    是「眼鏡仔」於98年7月16日23時交付等語（見98年度偵字
    第25561號卷第9頁），復於偵查中又稱：綽號「眼鏡仔」之
    人於98年7月中旬上午與我約在中山路跟員山路口，將2支手
    機拿給我，請我幫忙向陳俊甫換毒品等語（見98年度偵字第
    24895號卷(一)第110頁），則綽號「眼鏡仔」之人交付前揭2
    支手機予被告之時點，究竟為上午、下午或晚上，被告供述
    前後不一，所言是否真實，已有可疑。又被告於原審準備程
    序之前，多以綽號「眼鏡仔」之人因案執行羈押或遭通緝躲
    避為由，無法提供綽號「眼鏡仔」之人之年籍資料及聯絡方
    式（見98年度偵字第24895號卷(一)第109頁、原審卷第32 頁
    反面），迄原審審理終結即為送測謊鑑定時程之際，方提出
    綽號「眼鏡仔」之真實姓名並稱其已成為「植物人」之說詞
    ，且綽號「眼鏡仔」之真實姓名究係被告於原審所稱係「劉
    聰明」，抑或於本院稱之「郭明聰」，先後供述亦有歧異，
    是否為事後卸責而臨訟編纂之詞，亦非無疑。況證人陳俊甫
    於偵查中已明確否認有與林柏達交易毒品之事實，並證稱：
    被告係因缺錢而持前揭手機2支向其換得3,000元等語（見98
    年度偵字第24895號卷(二)第242頁），而被告經法務部調查局
    以熟悉測試法、區域比對法進行測謊，鑑定結果亦認被告稱
    (一)渠沒有搶奪被害人的手提包；及(二)系案手機不是渠搶奪得
    來的，均呈情緒波動反應，研判有說謊等，有該局99年8 月
    19日調科參字第09900380670號測謊報告書、測謊鑑定過程
    參考資料附卷可稽（見於審卷第52頁至第67頁），衡諸上情
    ，均堪認定被告辯稱係受「眼鏡仔」之託以手機向陳俊甫換
    取毒品乙節，應與事實不符，洵無足採。
(三)至被告聲請調閱中和員山路與中山路口之監視器錄影帶乙節
    ，因被告於原審已明確供稱伊去調錄影帶時因超過4個月已
    無法調出等語（見原審卷第33頁反面），則錄影帶既已超出
    4個月保留期限，本院自無從調閱，且本件事證已明，自無
    再為調查之必要，附此敘明。從而，本案事證明確，被告犯
    行洵堪認定，應予依法論科。
二、核被告林柏達所為，均係犯刑法第325條第1項搶奪罪。被告
    前後2次搶奪犯行，時、地不同，犯意各別，應予分論併罰
    。又被告有如犯罪事實欄一所示刑案之執行情形，此有本院
    被告全國前案紀錄表在卷可按，其受有期徒刑之執行完畢後
    ，5年內再犯本案有期徒刑以上之2罪，均為累犯，應依刑法
    第47條第1項之規定加重其刑。原審適用刑法第325條第1項
    、第47條第1項、第51條第5款，審酌被告身強體健，竟不思
    自食其力賺取所需，反一再隨機行搶，又專挑獨行女子下手
    搶奪，危害社會公安甚鉅，兼衡其素行、犯罪動機、目的、
    手段、所生危害及犯罪後之態度等一切情狀，分別量處搶奪
    2罪，各有期徒刑10月，並與原判決已確定之施用第一級毒
    品部分合併定其應執行刑為有期徒刑2年，經核認事用法均
    無不合，量刑亦屬允當。被告上訴意旨，猶執陳詞，否認犯
    行，為無理由，應予駁回。
據上論斷，應依刑事訴訟法第368條，判決如主文。
本案經檢察官陳玉珍到庭執行職務。
中    華    民    國   100    年    4     月    20    日
                  刑事第十二庭審判長法  官  蔡永昌
                                    法  官  蔡新毅
                                    法  官  蘇隆惠
以上正本證明與原本無異。
如不服本判決，應於收受送達後10日內向本院提出上訴書狀，其
未敘述上訴之理由者並得於提起上訴後10日內向本院補提理由書
（均須按他造當事人之人數附繕本）「切勿逕送上級法院」。
                                    書記官  楊妙恩
中    華    民    國   100    年    4     月    20    日
附錄本案所犯法條全文：
中華民國刑法第325條（普通搶奪罪）
意圖為自己或第三人不法之所有，而搶奪他人之動產者，處6月
以上5年以下有期徒刑。
因而致人於死者，處無期徒刑或7年以上有期徒刑，致重傷者，
處3年以上10年以下有期徒刑。
第1 項之未遂犯罰之。